【裁判字號】    97,財管,71
【裁判日期】    980204
【裁判案由】    選任遺產管理人
【裁判全文】
臺灣桃園地方法院民事裁定              97年度財管字第71號
聲  請  人  台灣土地銀行股份有限公司
法定代理人  丁○○
代  理  人  丙○○
關  係  人  李權宸律師
被  繼承人  乙○      生前最後.
上列聲請人聲請選定被繼承人乙○之遺產管理人事件，本院裁定
如下：
    主      文
指定李權宸律師為被繼承人乙○之遺產管理人。
准對被繼承人乙○（女，民國○○年○○月○○日生，身分證統一編號
：Ｚ000000000號，生前最後住所：桃園縣楊梅鎮高榮里4 鄰北高
山頂32之7 號）之大陸地區以外之繼承人為承認繼承之公示催告
。
關係人李權宸律師應於收受本裁定之日起貳拾日內，將本裁定登
載於公報、新聞紙或其他相類之傳播工具。
如有被繼承人乙○之大陸地區以外之繼承人，應自本公示催告最
後登載公報、新聞紙或其他相類之傳播工具之日起壹年內向本院
陳報承認繼承，如不於公示期限內申報承認繼承時，被繼承人之
遺產於大陸地區之繼承人依法繼承、清償債權並交付遺贈物後有
賸餘者歸屬國庫。
聲請程序費用由被繼承人乙○之遺產負擔。
    理      由
一、按先順序繼承人均拋棄其繼承權時，由次順序之繼承人繼承
    ，其次順序繼承人有無不明或第4 順序之繼承人均拋棄其繼
    承權者，準用關於無人承認繼承之規定，此民法第1176條第
    6 項所定。又繼承開始時，繼承人有無不明，而無親屬會議
    ，或親屬會議未於民法第1177條所定一個月內選定遺產管理
    人時，利害關係人得聲請法院選任遺產管理人，同法第1178
    條第2 項前段亦有明文。
二、本件聲請意旨略以：被繼承人乙○生前於民國84年1 月25日
    邀同第三人甲○○為連帶債務人，向聲請人借用新台幣（下
    同）151 萬元，約定期限20年，即至104 年1 月25日止，分
    240 期，每期1 個月，自第1 期起，本息平均攤還。利率按
    本行牌告基本放款利率8.05% 加1.25% 計為年利率9.3%計算
    ，嗣後隨本行牌告基本放款利率調整而調整，逾期償付本息
    時逾期6 個月以內，按原利率1 成，逾期6 個月以上，就超
    過部份按原利率2成計算加付違約金。被繼承人乙○於96年7
    月7 日亡故，前開借款本息僅繳納至93年8 月25日，尚欠聲
    請人1,108,247 元及自93年8 月25日起至清償日止，按年利
    率9.15% 計算之利息及違約金。詎料被繼承人之各順位繼承
    人均已拋棄繼承，迄今並無親屬會議為其選定遺產管理人，
    有除戶戶籍謄本可稽，以致聲請人之債權一直無法行使，為
    確保聲請人之債權，爰依非訟事件法第149 條第1 項之規定
    ，聲明求為選任被繼承人之遺產管理人等語。
三、經查，聲請人前開主張，業據其提出借據影本、戶籍謄本、
    本院97年2月21日永家春97年度行政字第37號函等件為證，
    並經本院依職權調取96年度繼字第992 號拋棄繼承案卷查核
    屬實，而被繼承人於96年7 月7 日死亡，迄今已逾民法第11
    77條所定1 個月期間，期間無親屬會議選任之遺產管理人向
    聲請人為處理債務之表示，可認聲請人主張無親屬會議召集
    之事實為真。準此，堪認被繼承人所遺財產，現確係處於無
    人繼承之狀態，是以本件確有為被繼承人所遺財產選任遺產
    管理人之必要。又按遺產管理人之設，旨在管理保存及清算
    遺產，以免遺產散失，是以遺產管理人具有相當之公益色彩
    ；又選任遺產管理人，除慮及管理遺產之公平性外，須考慮
    其適切性，亦即可對其遺產、遺債之情形瞭解較深，復與遺
    債債權人無利害共同關係而得忠誠處理者，優先選任為宜。
    因被繼承人之親屬均無意願擔任遺產管理人，經本院去函桃
    園律師公會請其推薦遺產管理人人選，該公會乃推薦李權宸
    律師擔任被繼承人之遺產管理人，此有該公會98年1 月21日
    函在卷可憑，核李權宸律師具有法律專業知識及能力，允可
    秉持其專業倫理擔當此具公益性質之遺產管理人任務，且有
    為遺產管理人之意願，因此選任李權宸律師為本件被繼承人
    所遺遺產之遺產管理人，應屬適當，爰依首揭規定指定之並
    為公示催告。
四、依非訟事件法第157 條，裁定如主文。
中    華    民    國    98    年    2     月    4     日
                  家事法庭法  官  劉佩宜
以上正本係照原本作成。
如對本裁定抗告須於裁定送達後10日內向本院提出抗告狀，並應
繳納抗告費新台幣1,000 元。
中    華    民    國    98    年    2     月    4     日
                          書記官  陳月桂


司法院資訊處製作；財團法人民間司法改革基金會備份。
